臺灣高雄地方法院民事判決　　　　　　　　　　　　九十二年度訴字第三四五六號
　　原　　　告　壬○○
　　　　　　　　庚○○
　　　　　　　　甲○○
　　　　　　　　乙○○
　　　　　　　　己○○
　　右五人共同
　　訴訟代理人　鄭銘仁律師
　　被　　　告　丙○○
　　　　　　　　丁○○○
　　　　　　　　戊○○
　　右三人共同
　　訴訟代理人　史乃文律師
右當事人間請求損害賠償事件，經本院於民國九十三年十二月二十九日言詞辯論終結
，判決如下：
    主      文
被告丙○○應給付原告壬○○新台幣柒萬壹仟伍佰貳拾元、給付原告庚○○新台幣貳
萬肆仟肆佰肆拾元、給付原告甲○○新台幣肆萬伍仟元、給付原告乙○○新台幣萬
貳仟伍佰貳拾元、給付原告己○○新台幣萬肆仟元，及均自民國九十二年十二月三
十日起至清償日止，按年息百分之五計算之利息。
原告其餘之訴駁回。
訴訟費用由丙○○負擔五分之一，餘由原告負擔。
本判決第一項得假執行。但被告丙○○如以新台幣柒萬壹仟伍佰貳拾元為原告壬○○
、以新台幣貳萬肆仟肆佰肆拾元為原告庚○○、以新台幣肆萬伍仟元為原告甲○○、
以新台幣萬貳仟伍佰貳拾元為原告乙○○及以新台幣萬肆仟元為原告己○○供擔
保後，得免為假執行。
    事   實   及   理   由
一、原告主張：被告丙○○於民國九十一年九月二十三日上午，在高雄市○○區○○
    段第八五三地號（下稱系爭土地），因其位於系爭土地上之貨櫃屋無路可進出，
    而雇用被告戊○○以怪手闢路，詎被告丁○○○（即丙○○之媳婦）命戊○○將
    伊等所有設置於系爭土地上之網寮均予剷除，致伊等所有如附表所示之網寮及漁
    網遭到損毀，被告三人顯係共同不法侵害伊等之財產權，伊等自得請求被告三人
    連帶負損害賠償責任等語，爰本於共同侵權行為之法律關係提起本訴。並聲明請
    求：被告應連帶給付原告壬○○、庚○○、甲○○、乙○○及己○○各如附表所
    示之金額，及均自起訴狀繕本送達翌日起至清償日止，按年息百分之五計算之利
    息。
二、被告則以：原告並未舉證其等確有網寮及漁網放置於該處；縱有，丙○○並未指
    示戊○○破壞現場之網寮及漁網，而丁○○○只是在現場提供飲水給工人飲用，
    是伊等並未共同損壞原告所有之網寮及漁網等語，資為抗辯。並聲明：原告之訴
    駁回。
三、原告主張丙○○因位於系爭土地上之貨櫃屋無路可進出，於九十一年九月二十三
    日上午，雇用戊○○以怪手在系爭土地上闢路等情，業據其提出照片七紙為證，
    並為被告所不否認，復經本院依職權調取台灣高雄地方法院檢察署九十二年度偵
    字第一七九五四號偵查卷宗核閱屬實，則原告此部分之主張，自堪信為真實。
四、又原告係主張其等所有之網寮及漁網放置於系爭土地上，為被告三人所共同損害
    ，惟此為被告所否認。是本件之爭點應為：(一)原告所有之網寮及漁網是否確實放
    置於系爭土地上？(二)被告三人是否有共同損害原告所有之網寮及漁網？(三)原告所
    受之損害數額各為何？
五、原告是否有於系爭土地上搭建網寮放置漁網？
    原告主張其等有於系爭土地上搭建網寮以放置漁網等語，業據證人辛○○結證稱
    ：我在當地已經住了二十幾年，當時擔任高雄區漁會代表，我知道甲○○有在系
    爭土地上蓋一座磚造網寮，壬○○、庚○○、己○○及乙○○的網寮則是木板搭
    建的，他們都還有在使用這些網寮，放一些非該季節在使用的漁網，當天我在魚
    市場聽說有糾紛就至現場，到場時網寮已經被剷除等語明確（見本院九十三年四
    月八日筆錄），再證人即當地民眾汪明淵亦證稱：我當時常常路過這裡，這裡有
    些以磚頭或木板搭建的網寮，放一些該季未使用的網子等語，證人孫銀樹證稱：
    我知道這裡有網寮，怪手來開挖時網寮還在現場等語（見本院九十三年九月二十
    三日勘驗筆錄），核與原告上開主張大致相符。佐以原告五人名下均有漁船登記
    在案，有交通部高雄港務局九十三年十月二十五日高港監理字第○九三○○二五
    六八九號函在卷可稽，足見原告等人應均有使用漁網之必要；況戊○○於警訊時
    自承：系爭土地上有搭建網寮，內擺網具、網繩等語（見上開偵查卷中九十二年
    一月二十七日警訊筆錄），是原告主張其等有於系爭土地上搭建網寮放置漁網一
    節，應堪認定。至證人孫來順雖證稱：施工時現場並無任何網寮，只有雜草及樹
    木等語（見上開勘驗筆錄），惟其為丁○○○之父親，利害關係至為密切，證述
    內容尚有偏頗之虞，而上開證人汪明淵、孫銀樹則為與兩造均無利害關係之當地
    民眾，所述應與事實較為相符，是孫來順上開證述尚不足使本院為不利原告之認
    定。
六、被告三人是否有共同損害原告所有之網寮及漁網？
  (一)原告主張丙○○雇用戊○○以怪手闢路，丁○○○則命戊○○將系爭網寮及漁網
    剷除，而認被告三人有共同侵權行為。被告雖均否認有破壞現場網寮及漁網之行
    為，惟證人汪明淵證稱：網寮距離圍牆約兩個人身的寬度，網寮是有深度的且分
    為前後兩層，現場所留這個鐵皮網寮算是後層的等語，證人孫銀樹亦證稱：網寮
    距離牆壁約是一點五公尺，但網寮和牆壁的距離有近有遠，並不是很整齊等語（
    均見上開勘驗筆錄）；再觀諸原告所提出之施工現場照片，怪手行經之處（即怪
    手後方）有甚多破碎之磚瓦、木片、鐵板及絞成團狀之漁網等物堆置在旁，而闢
    出一條距離圍牆約三公尺寬之通道，怪手左前方則有一間尚稱完整之鐵皮網寮，
    足見怪手欲於該處開闢出一條距圍牆寬達三公尺之通道，顯需將網寮推除後才有
    可能，此觀上開照片中怪手左前方之網寮尚稱完整，而後方僅遺留破碎之磚瓦、
    木片及漁網自明，是原告主張因怪手施工而造成其等所有之網寮及漁網受損，應
    屬可採。況戊○○於警訊中陳稱：我去整地時沒看到漁網，因為草有三、四尺高
    ，工作到一半看到漁網，丙○○叫我把漁網推到一邊等語（見上開警訊筆錄），
    丙○○於偵查中亦有自承：我有告知怪手工人將網子推到另一邊放置等語（見上
    開偵查卷九十二年七月十七日訊問筆錄），益可證丙○○為了開闢通道，確有指
    示戊○○將漁網推至一旁。其等雖抗辯並未因此損害網寮及漁網，惟證人辛○○
    證稱：漁網用怪手推過一定會毀損，因為漁網會全部絞在一起，無法整理及使用
    等語（見本院九十三年四月八日筆錄），而參以上開現場照片中堆置一旁之漁網
    除全部絞在一起外，其中又參雜木片木條、破磚瓦、鐵皮、水管等建材雜物而一
    片狼籍，顯已毀損而不堪使用，是被告抗辯施工時並未損壞網寮及漁網等語，尚
    難採信。
  (二)至原告主張被告三人均有損壞網寮及漁網之行為，應負共同侵權行為責任等語。
    按因故意或過失不法侵害他人之權利者，方負損害賠償責任，為民法第一百八十
    四條所明定；惟戊○○乃係受僱於丙○○，並均依丙○○之指示以怪手進行整地
    工作，此為戊○○及丙○○所自承（見上開偵查卷警訊筆錄及九十二年七月十七
    日訊問筆錄），足見戊○○僅為丙○○手足之延伸，且既係受丙○○之僱用及指
    示，主、客觀上應無毀損系爭物品之意思及認知，而無不法侵害原告權利之故意
    或過失，自不須與丙○○共同負損害賠償責任。又戊○○既非丁○○○所雇用，
    原告復未舉證證明丁○○○有指示戊○○破壞網寮及漁網，或與丙○○有何共同
    侵害其等權利之事實，自難僅以丁○○○也在現場等語，即認定其有共同侵權行
    為，則其等請求丁○○○負共同侵權行為之連帶賠償責任，亦屬無據；是應僅丙○○須就上開毀損原告所有網寮及漁網之行為，負損害賠償責任。
七、原告所受之損害數額各為何？
    按當事人已證明受有損害而不能證明其數額或證明顯有重大困難者，法院應審酌
    一切情況，依所得心證定其數額，為民事訴訟法第二百二十二條所明定。經查，
    本件原告已證明其等所有之網寮及漁網遭受丙○○損毀之事實，業如前述；惟其
    等對實際遭受損壞之網寮、漁網之數量及價值，除提出估價單及自行製作之損害
    明細表（如附表所示）各一份為證外，並未提出其他之證明。惟衡諸一般漁民購
    買漁網後應不會仔細留存購買收據或發票等相關憑證，而原告等人於施工當日到
    場時，現場業已經怪手施工，漁網均已絞成團狀棄置一旁，網寮亦已遭到剷除，
    是原告欲證明其所受損害之數額顯有重大困難，是本院審酌原告五人名下目前均
    有漁船，而證人辛○○證述一般捕撈烏槍漁、白魚、花枝及魠魚所用漁網每組
    之領數亦與原告所提出之明細表尚稱相符，惟原告等人亦均不否認其等遭受損壞
    之漁網有新有舊，網寮亦已搭建多年，及一般漁網、釣具之折舊年限為三年（有
    漁家經濟調查年報在卷可佐）等一切情狀，認以原告請求數額之五分之一計算損
    害額為適當。
八、綜上所述，原告已證明其等所有之網寮及漁網遭丙○○損壞，惟因損害額之證明
    有重大困難，經本院審酌後認以其等請求金額之五分之一計算為適當；從而，原
    告本於侵權行為之法律關係，請求丙○○分別給付壬○○七萬一千五百二十元、
    給付庚○○二萬四千四百四十元、給付甲○○四萬五千元、給付乙○○三萬二千
    五百二十元、給付己○○三萬四千元，及均自起訴狀繕本送達翌日即九十二年十
    二月三十日起至清償日止，按年息百分之五計算利息之範圍內，為有理由，應予
    准許；逾此範圍之請求，則無所據，應予駁回。
九、本件事證已臻明確，兩造其餘攻擊防禦方法，核與判決結果不生影響，爰不逐一
    論述，併此敘明。
十、原告勝訴部分因未逾五十萬元，本院爰依民事訴訟法第三百八十九條第一項第五
    款依職權宣告假執行及免為假執行。
十一、據上論結：本件原告之訴為一部有理由、一部無理由，依民事訴訟法第七十九條
    、第八十五條第一項前段、第三百八十九條第一項第五款、第三百九十二條第二
    項，判決如主文。
中　　　華　　　民　　　國　　九十四　　年　　　一　　　月　　 十二 　　日
                              臺灣高雄地方法院民事第一庭
                                  審判長法官  林紀元
                                        法官  林玉心
                                        法官　盧怡秀
右為正本係照原本作成。
如不服本判決，應於送達後廿日內，向本院提出上訴狀並表明上訴理由，如於本判決
宣示後送達前提起上訴者，應於判決送達後十日內補提上訴理由書（須附繕本）。
中　　　華　　　民　　　國　　九十四　　年　　　一　　　月　　 十二 　　日
　　　　　　　　　　　　　　　　　法院書記官  王敏東
附表：
┌───┬─────┬──────┬────┬──────┬───────┬─────┬───────┐
│所有人│請求之金額│受損物件    │數量    │單價        │小計          │總計      │本院准許之數額│
│      │（新台幣）│            │        │（新台幣）  │（新台幣）    │（新台幣）│（新台幣）    │
├───┼─────┼──────┼────┼──────┼───────┼─────┼───────┤
│壬○○│三十五萬七│烏槍魚網    │十八領  │七千五百元  │十三萬五千元  │三十五萬七│七萬一千五百二│
│      │千六百元  ├──────┼────┼──────┼───────┤千六百元  │十元          │
│      │          │白魚網      │二○領  │五千四百元  │十萬零八千元  │          │              │
│      │          ├──────┼────┼──────┼───────┤          │              │
│      │          │花枝網      │三二領  │二千八百元  │八萬九千六百元│          │              │
│      │          ├──────┼────┼──────┼───────┤          │              │
│      │          │木製網寮    │一座    │二萬五千元  │二萬五千元    │          │              │
├───┼─────┼──────┼────┼──────┼───────┼─────┼───────┤
│庚○○│十二萬二千│白魚網      │十八領  │五千四百元  │九萬七千二百元│十二萬二千│二萬四千四百四│
│      │二百元    ├──────┼────┼──────┼───────┤二百元    │十元          │
│      │          │木製網寮    │一座    │二萬五千元  │二萬五千元    │          │              │
├───┼─────┼──────┼────┼──────┼───────┼─────┼───────┤
│甲○○│二十二萬五│魠魚網    │二五領  │五千二百元  │十三萬元      │二十二萬五│四萬五千元    │
│      │千元      ├──────┼────┼──────┼───────┤千元      │              │
│      │          │磚造網寮    │一座    │九萬五千元  │九萬五千元    │          │              │
├───┼─────┼──────┼────┼──────┼───────┼─────┼───────┤
│乙○○│十六萬二千│魠魚網    │二○領  │五千二百元  │十萬零四千元  │十六萬二千│三萬二千五百二│
│      │六百元    ├──────┼────┼──────┼───────┤六百元    │十元          │
│      │          │花枝網      │一二領  │二千八百元  │三萬三千六百元│          │              │
│      │          ├──────┼────┼──────┼───────┤          │              │
│      │          │木製網寮    │一座    │二萬五千元  │二萬五千元    │          │              │
├───┼─────┼──────┼────┼──────┼───────┼─────┼───────┤
│己○○│十七萬元  │小蝦米網    │二領    │三萬五千元  │七萬元        │十七萬元  │三萬四千元    │
│      │          ├──────┼────┼──────┼───────┤          │              │
│      │          │拖網        │一領    │六萬元      │六萬元        │          │              │
│      │          ├──────┼────┼──────┼───────┤          │              │
│      │          │雙層木製網寮│一座    │四萬元      │四萬元        │          │              │
└───┴─────┴──────┴────┴──────┴───────┴─────┴───────┘
